【裁判字號】    98,訴,341
【裁判日期】    990505
【裁判案由】    侵權行為損害賠償
【裁判全文】
臺灣花蓮地方法院民事判決               98年度訴字第341號
原      告  乙○○
訴訟代理人  甲○○
            丁○○
被      告  丙○○
訴訟代理人  林國泰律師
上列當事人間請求侵權行為損害賠償事件，於民國99年4月15日
言詞辯論終結，本院判決如下：
    主  文
被告應給付原告新台幣捌萬伍仟伍佰柒拾壹元，及自民國98年10
月16日起至清償日止，按年息5％計算之利息。
原告其餘之訴駁回。
訴訟費用由被告負擔二十分之三；餘由原告負擔。
本判決原告勝訴部分，得假執行；但被告如於假執行程序實施前
，以新台幣捌萬伍仟伍佰柒拾壹元為原告預供擔保，得免為假執
行。
原告其餘假執行之聲請駁回。
    事實及理由
一、原告起訴主張：
  (一)被告於民國97年9月15日上午11時40分許，駕駛車號L3-1251
    號自小客貨車，沿花蓮縣光復鄉○○路37巷由南往北行駛，
    途經上開路段與大進街交會處時，原應注意汽車除行駛於單
    行道或指定行駛於左側車道外，在未劃分向線或分向限制線
    之道路，應靠右行駛，而依當時情形，又無不能注意之情事
    ，竟疏於注意，遂於通過上開交岔路口未靠右行駛，致撞及
    由原告所騎乘之車號PQB-165號重型機車，致原告人車倒地
    後，受有頭部外傷及臉部撕裂傷等傷害，被告對原告自應負
    侵權行為損害賠償責任。
  (二)原告因本件車禍所得請求之費用計有：1.醫療費用：原告因
    本件車禍受傷至醫院就診，支出醫療費用新台幣（下同）2,
    619元，另至國術館治療跌損傷支出6,400元；2.植牙4顆之
    費用：原告因本件車禍致牙齒缺失及動搖，需植牙治療，共
    須支出32萬元；3.6個月不能工作之損失：原告因本件車禍
    受傷致6個月不能工作，以法定基本薪資每月17,280元計算
    ，共計6個月不能工作損失為103,680元；4.精神慰撫金：15
    萬元。（另原告於99年3月1日當庭捨棄機車維修費1萬元之
    請求）。為此爰依侵權行為之法律關係，求為判決被告賠償
    上開費用及自起訴狀繕本送達翌日即98年10月16日起至清償
    日止，按年息5％計算之利息，並陳明願供擔保，請准宣告
    假執行。
二、被告則抗辦：
  (一)原告支出慈濟醫院及鳳林榮民醫院之醫療費用中開立診斷證
    明書之費用950元，與侵權行為無關，依法不得向被告請求
    ；另原告至國術館治療跌損傷之醫療費用6,000元及其6個月
    不能工作乙事，原告並未提出證據以實其說，自不能採信。
  (二)原告門牙缺失及動搖共4顆，依慈濟醫院醫師之評估如以植
    牙方式製作假牙，4顆需32萬元，然假牙之製作若以瓷牙方
    式為之，每顆僅需6千元、4顆約24,000元，原告現應尚未製
    作假牙，當不能以費用較高之植牙方式向被告請求。且原告
    請求之慰撫金金額亦過高。
  (三)原告就本件車禍之發生亦與有過失，應負50％之過失責任，
    原告之請求金額應按上述比例扣抵。
  (四)並聲明：1.原告之訴駁回；2.如受不利之判決，願供擔保，
    請准宣告免為假執行。
三、本件經兩造整理並簡化爭點結果如下：
  (一)兩造不爭執事實：
  1.被告就本件車禍之發生有過失，致原告受有頭部外傷、臉部
    撕裂傷、缺牙及牙齒動搖（共4顆）之傷害，被告對原告應
    負損害賠償責任。
  2.被告就本件車禍有行經未劃標線道路，未靠右行駛（偏左行
    駛）之過失，為肇事主因；原告就本件車禍有行經未劃標線
    道路之無號誌交岔路口右轉時，未注意車前狀況之過失，為
    肇事次因。
  (二)本件爭點限縮為：
    原告請求之醫療費用9,019元、植牙4顆費用32萬元、6個月
    不能工作損失103,680元及精神慰撫金15萬元，有無理由？
四、本院之判斷：
  (一)原告請求之醫療費用9,019元、植牙4顆費用32萬元、6個月
    不能工作損失103,680元及精神慰撫金15萬元，有無理由：
  1.醫療費用：原告主張因本件車禍受傷至醫院就診，支出醫療
    費用2,619元部分，業據其提出醫療費用收據等件為證，被
    告對上開醫療費用收據之形式上真正亦不爭執，堪信屬實。
    被告雖抗辯上開醫療費用中開立診斷證明書之費用950元，
    與侵權行為無關，依法不得向被告請求云云，惟查，前開診
    斷證明書洵屬原告為證明其因本件車禍受有傷害之證明文件
    ，該項證明書費用與本件傷害間有相當因果關係，原告依法
    自得請求被告賠償，是被告前開所辯，顯非可採。另原告至
    國術館治療跌損傷支出6,400元部分，難認係醫療上所必須
    ，自不予准許。
  2.植牙4顆費用：原告主張其因本件車禍致牙齒缺失及動搖，
    需植牙治療，共須支出32萬元等語，經查，原告因本件車禍
    受有缺牙及牙齒動搖（共4顆）之傷害，須以植牙或其他假
    牙製作治療乙節，為兩造所不爭執，並有原告提出之診斷證
    明書附卷可稽（詳卷第13頁）；又植牙為治療選項之一，其
    他治療方式包括傳統的牙橋，前開植牙費用約32萬元（植牙
    1顆約8萬元），傳統牙橋缺失1顆須做3顆，若缺失2顆，則
    總共須做6顆，本院1顆假牙的費用為8,500元至13,000元，
    所以3顆假牙費用為25,500元至39,000元，上開價錢差異在
    於假牙的金屬成份，價錢越高，其貴金屬含量越高，此有慈
    濟醫院診斷證明書、98年12月30日慈醫文字第0980002996號
    、99年2月5日慈醫文字第0990000257號函文在卷可按（詳卷
    第13、89、104頁），是原告所受缺牙及牙齒動搖之傷害，
    在醫療上非以植牙治療為必須，傳統牙橋亦為治療方式之一
    ，則原告主張其所受缺牙及牙齒動搖之傷害，須以植牙治療
    等語，即非可採，應認以傳統牙橋治療即為已足。本件原告
    缺牙及牙齒動搖之傷害共4顆，則依前開說明，傳統牙橋治
    療需做12顆，又承前所述，1顆假牙的費用為8,500元至13,0
    00元，本院認原告得請求被告賠償1顆假牙之費用以10,000
    元為公允，據此計算，原告因本件車禍致牙齒缺失及動搖4
    顆，得請求被告賠償以傳統牙橋治療之費用共計12萬元（計
    算式：12顆×10000元＝120000元），逾此範圍之請求，即
    屬無據，應予駁回。
  3.6個月不能工作損失：原告主張其因本件車禍受傷致6個月不
    能工作，以法定基本薪資每月17,280元計算，共計6個月不
    能工作損失為103,680元等語，然查，原告於97年9月15日因
    頭部外傷送至鳳林榮民醫院急診求診，當時意識清楚，昏迷
    指數15分（滿分），故未予安排腦部電腦斷層檢查，隨即轉
    診花蓮慈濟醫院，是否有後續併發症影響工作能力不詳，復
    原時間亦不詳，此有鳳林榮民醫院99年3月9日鳳醫醫字第09
    90000962號函文及所附病歷摘要回覆單附卷可稽（詳卷第11
    6頁），又原告於97年9月15日下午19時56分由鳳林榮民醫院
    轉入花蓮慈濟醫院檢查後並無住院之必要，經觀察後於97年
    9月17日上午7時40分出院，無法由傷勢判斷工作能力之有無
    ，因原告於該次就醫之後，僅於牙科就醫，至外科門診3次
    均只是開立診斷書，若病患靠牙齒工作，則工作能力宜請牙
    科醫師判斷，若僅由當次及後續於本院就醫之記錄，則工作
    能力與病況並無直接之明確關係，此有花蓮慈濟醫院99年3
    月23日慈醫文字第0990000625號函及所附病情說明書在卷可
    稽（詳卷第118頁），另原告第1次於97年9月17日至牙科門
    診，之後一直到97年12月15日才又回診，且只要求複製X光
    片，中間並無追蹤檢查，且牙齒動搖或缺失與工作能力的恢
    復應無關聯，有花蓮慈濟醫院99年1月14日慈醫文字第09900
    00119號函及所附病情說明書在卷可按（詳卷第89頁），綜
    上，可知原告因本件車禍受傷，並未影響其工作能力，此外
    ，原告復未能舉證以實其說，則原告請求6個月不能工作之
    損失103,680元，即屬無據，應予駁回。
  4.精神慰撫金：原告請求被告賠償精神慰撫金15萬元等語。查
    原告為小學肄業，職業為電焊臨時工，每月收入約27,000元
    ，名下有房屋2間、土地1筆、田賦2筆；被告為國中畢業，
    職業為學校廚工，每月收入約2萬多元，名下有汽車1輛，此
    據兩造陳明在卷及稅務電子閘門財產所得調件明細表在卷可
    考（詳卷第37-40頁），本院審酌上揭兩造身分、經濟能力
    、被告加害情形及原告所受傷勢，其所受痛苦之程度等一切
    情狀，認原告請求被告給付非財產上之損害賠償15萬元尚屬
    過高，應酌減為2萬元為適當。逾此部分之請求尚非允當，
    應予駁回。
  5.據此計算，被告因本件車禍事故應賠償原告之損害為142,61
    9元（計算式：醫療費2619元+治療牙齒費用120000元+慰撫
    金20000元＝142619元）。逾此範圍之請求，即屬無據。
  (二)再按損害之發生或擴大，被害人與有過失者，法院得減輕賠
    償金額，或免除之，民法第217條第1項定有明文。查本件車
    禍經送臺灣省花東區車輛行車事故鑑定委員會鑑定，鑑定結
    果為：被告就本件車禍有行經未劃標線道路，未靠右行駛（
    偏左行駛）之過失，為肇事主因；原告就本件車禍有行經未
    劃標線道路之無號誌交岔路口右轉時，未注意車前狀況之過
    失，為肇事次因（詳兩造不爭執事實2.，卷第69頁），足認
    原告就本件車禍事故之發生亦與有過失。是兩造就本件車禍
    之發生既均有過失，本院斟酌兩造之前述過失程度，認被告
    應負60％之過失責任，原告應負40％之過失責任。則依兩造
    前述過失比例計算，被告應賠償原告85,571元（計算式：14
    2619元×60％＝85571元，小數點以下四捨五入），逾此部
    分之請求，則屬無據。
五、從而，原告依侵權行為損害賠償之法律關係，請求被告給付
    原告85,571元之範圍內及自起訴狀繕本送達翌日即98年10月
    16日起至清償日止，按年息5％計算之法定遲延利息，為有
    理由，應予准許；逾此部分之請求，尚乏依據，應予駁回。
六、兩造均陳明願供擔保，聲請宣告假執行及免為假執行，就原
    告勝訴部分，係所命給付金額未逾50萬元之判決，依民事訴
    訟法第389條第1項第5款之規定，應依職權宣告假執行，並
    酌定相當之擔保金額宣告被告免為假執行；就原告敗訴部分
    ，其假執行之聲請，因訴之駁回而失所依附，不予准許。
七、訴訟費用負擔之依據：依民事訴訟法第79條。
中    華    民    國    99    年    5     月    5     日
                          臺灣花蓮地方法院花蓮民事庭
                                      法  官  陳燁真
上列為正本係照原本作成。
如不服本判決，應於送達後20日內，向本院提出上訴狀並表明上
訴理由，如於本判決宣示後送達前提起上訴者，應於判決送達後
20日內補提上訴理由書(須附繕本)。
中    華    民    國    99    年    5     月    5     日
                                      書記官  陳蓮茹

司法院資訊處製作；財團法人民間司法改革基金會備份。
